【裁判字號】    97,訴,130
【裁判日期】    970131
【裁判案由】    違反毒品危害防制條例
【裁判全文】
臺灣彰化地方法院刑事判決               97年度訴字第130號
公  訴  人  臺灣彰化地方法院檢察署檢察官
被      告  甲○○
上列被告因違反毒品危害防制條例案件，經檢察官提起公訴（96
年度毒偵字第5893號），本院依簡式審判程序，判決如下：
    主  文
甲○○施用第一級毒品，累犯，處有期徒刑玖月。
    犯 罪 事 實
一、甲○○前因施用毒品案件，經本院以90年度毒聲字第973 號
    裁定送觀察、勒戒後，認有繼續施用毒品之傾向，經檢察官
    聲請，由本院以90年度毒聲字第2867號裁定移送戒治處所施
    予強制戒治1 年，自民國（下同）90年8 月2 日起送臺灣雲
    林戒治所施以強制戒治，嗣因強制戒治滿3 個月後，其成效
    經評定合格，無繼續戒治必要，復經本院以90年度毒聲字第
    4644號裁定停止戒治，所餘戒治期間付保護管束，迄91年7
    月10日保護管束期滿，未經撤銷其停止戒治，而視為業已執
    行期滿，此部分所犯刑事案件則經本院以90 年 度訴字第
    1046號刑事判決判處有期徒刑7 月、8 月，應執行有期徒刑
    1 年2 月確定（業已執行完畢）。其後，甲○○復因違反毒
    品危害防制條例案件，經本院以93年度訴字第1433號刑事判
    決判處有期徒刑10月確定，入監執行，於95年1 月23日縮短
    刑期執行完畢。詎其仍不知悔改，復基於施用第一級毒品海
    洛因之犯意，於96 年10 月16日中午12時許，在其位於彰化
    縣永靖鄉○○村○○路60 巷9號之住所，以將第一級毒品海
    洛因摻入香煙內，點火加以吸食之方式，施用第一級毒品海
    洛因1 次。嗣於96年10月18日下午5 時40分許，因係毒品列
    管人口並另涉犯竊盜案件為警查獲而採集尿液送驗，結果呈
    嗎啡陽性反應而查獲。
二、案經彰化縣警察局田中分局報請臺灣彰化地方法院檢察署檢
    察官偵查起訴，本院認有刑事訴訟法第273 條之1 第1 項之
    情形，而改依簡式審判程序審理。
    理  由
一、按除被告所犯為死刑、無期徒刑、最輕本刑為3 年以上有期
    徒刑之罪或高等法院管轄第1 審案件者外，於刑事訴訟法第
    273 條第1 項程序進行中，被告先就被訴事實為有罪之陳述
    時，審判長得告知被告簡式審判程序之旨，並聽取當事人、
    代理人、辯護人及輔佐人之意見後，裁定進行簡式審判程序
    ；除簡式審判程序及簡易程序案件外，第1 審應行合議審判
    ，刑事訴訟法第273 條之1 第1 項、第284 條之1 分別定有
    明文。本件被告甲○○所犯係死刑、無期徒刑、最輕本刑為
    3 年以上有期徒刑或高等法院管轄第1 審案件以外之罪，並
    於本院行準備程序時就被訴事實為有罪之陳述，本院合議庭
    依前揭規定，經評議結果，裁定改由受命法官獨任行簡式審
    判程序，先予敘明。
二、上揭事實，業據被告甲○○迭於警、偵訊中及本院行準備程
    序與審理時均坦承不諱，且其於96年10月18日為警查獲時所
    採取之尿液，經送鑑驗結果，確呈嗎啡陽性反應，此有應受
    尿液採驗人尿液檢體採集送驗紀錄表及詮昕科技股份有限公
    司96年10月25 日 所出具之濫用藥物尿液檢驗報告各1 紙附
    卷可稽，足認被告之自白應與事實相符，洵堪採信。次按毒
    品危害防制條例於92年7 月9 日修正公布，自93年1 月9 日
    施行，其中第20條、第23條將施用毒品之刑事處遇程序，區
    分為「初犯」及「5 年內再犯」、「5 年後再犯」。依其立
    法理由之說明：「初犯」，經觀察、勒戒或強制戒治後，應
    為不起訴處分或不付審理之裁定；經觀察、勒戒或強制戒治
    執行完畢釋放後，「5 年內再犯」者，因其再犯率甚高，原
    實施之觀察、勒戒及強制戒治既已無法收其實效，爰依法追
    訴或裁定交付審理。至於經觀察、勒戒或強制戒治執行完畢
    釋放後，「5 年後再犯」者，前所實施之觀察、勒戒或強制
    戒治已足以遮斷其施用毒品之毒癮，為期自新及協助其斷除
    毒癮，仍適用「初犯」規定，先經觀察、勒戒或強制戒治之
    程序。從而依修正後之規定，僅限於「初犯」及「5 年後再
    犯」2 種情形，始應先經觀察、勒戒或強制戒治程序。倘被
    告於5 年內已再犯，經依法追訴處罰，縱其第3 次（或第3
    次以上）再度施用毒品之時間，在初犯經觀察、勒戒或強制
    戒治執行完畢釋放5 年以後，已不合於「5 年後再犯」之規
    定，且因已於「5 年內再犯」，顯見其再犯率甚高，原實施
    觀察、勒戒或強制戒治，已無法收其實效，即應依該條例第
    10條處罰（最高法院95年度第7 次刑事庭會議決議）。查本
    件被告曾前因施用毒品案件，經本院以90年度毒聲字第973
    號裁定送觀察、勒戒後，認有繼續施用毒品之傾向，經檢察
    官聲請，由本院以90年度毒聲字第2867號裁定移送戒治處所
    施予強制戒治1 年，自90年8 月2 日起送臺灣雲林戒治所施
    以強制戒治，嗣因強制戒治滿3 個月後，其成效經評定合格
    ，無繼續戒治必要，復經本院以90年度毒聲字第4644號裁定
    停止戒治，所餘戒治期間付保護管束，迄91年7 月10日保護
    管束期滿，未經撤銷其停止戒治，而視為業已執行期滿，此
    部分所犯刑事案件則經本院以90年度訴字第1046號刑事判決
    判處有期徒刑7 月、8 月，應執行有期徒刑1 年2 月確定（
    業已執行完畢）。其後，甲○○復因違反毒品危害防制條例
    案件，經本院以93年度訴字第1433號刑事判決判處有期徒刑
    10月確定（業已執行完畢）等情，有臺灣高等法院被告前案
    紀錄表及臺灣彰化地方法院檢察署刑案資料查註紀錄表各1
    份在卷足憑，而被告本件施用第一級毒品之犯行，雖係在前
    次強制戒治執行完畢5 年後所犯，惟被告於上開強制戒治執
    行完畢5 年內，曾因施用毒品案件經法院宣示判決並確定，
    已詳述如前，顯見其並非於強制戒治執行完畢後5 年內均無
    任何施用毒品之犯行，則依前揭決議，被告所為本件施用第
    一級毒品之犯行，已無「初犯」規定之適用，自毋須再重新
    施予觀察、勒戒或強制戒治之處遇程序，而應依毒品危害防
    制條例第23條第2 項規定，直接訴追處罰。綜上所述，本件
    犯罪事證已臻明確，被告前開犯行確堪認定，應予依法論科
    。
三、核被告所為，係犯毒品危害防制條例第10條第1 項之施用第
    一級毒品罪。被告為施用毒品而持有第一級毒品，其持有之
    低度行為應為施用之高度行為所吸收，不另論罪。再查被告
    曾因違反毒品危害防制條例案件，經本院以93年度訴字第
    1433號刑事判決判處有期徒刑10月確定，入監執行，於95年
    1 月23日縮短刑期執行完畢等情，有臺灣彰化地方法院檢察
    署刑案資料查註紀錄表及臺灣高等法院被告前案紀錄表各1
    份附卷可稽，被告於受有期徒刑之執行完畢後，5 年內再犯
    有期徒刑以上之罪，為累犯，應依刑法第47條第1 項之規定
    ，加重其刑。爰審酌被告前有施用毒品之不良素行，歷經觀
    察、勒戒、戒治及有期徒刑之執行程序後，仍未能徹底戒絕
    毒品，顯見其意志不堅，惟念其施用毒品乃自戕一己之身體
    健康，尚未危害他人，且犯後坦承犯行，暨其施用毒品之犯
    罪動機、目的、手段及其智識程度、生活狀況等一切情狀，
    量處如主文所示之刑，以示懲儆。
據上論斷，應依刑事訴訟法第273 條之1 第1 項、第299 條第1
項前段，毒品危害防制條例第10條第1 項、第23條第2 項，刑法
第11條前段、第47條第1 項，判決如主文。
本案經檢察官謝雨青到庭執行職務。
中    華    民    國    97    年    1     月    31    日
                  刑事第七庭  法  官  羅  永  安
以上正本證明與原本無異。
如不服本判決，應於判決送達後10日內，向本院提出上訴書狀，
上訴書狀應「敘述具體上訴理由」，並按他造當事人之人數附繕
本。「切勿逕送上級法院」。
中    華    民    國    97    年    1     月    31    日
                              書記官  魏  嘉  信
附錄本案論罪科刑法條全文：
毒品危害防制條例第10條
施用第一級毒品者，處 6 月以上 5 年以下有期徒刑。
施用第二級毒品者，處 3 年以下有期徒刑。


司法院資訊處製作；財團法人民間司法改革基金會備份。
